【裁判字號】    89,易,171
【裁判日期】    890302
【裁判案由】    贓物
【裁判全文】
臺灣臺南地方法院刑事判決                          八十九年度易字第一七一號
    公  訴  人  台灣台南地方法院檢察署檢察官
    被      告  甲○○
    選任辯護人  翁瑞昌律師
                陳琪苗律師
右列被告因贓物案件，經檢察官提起公訴（八十八年度偵字第一二六八○號），本院
判決如左：
    主  文
甲○○無罪。
    理  由
一、公訴意旨略以：甲○○明知黃天松（已死亡，另由檢察官為不起訴處分）於民國
    八十七年六月底，持向其調現之施建至所簽發，以中興商業銀行台南分行為付款
    人，八十八年八月三十一日票期，第0000000號，面額新台幣（下同）一
    萬二千一百八十七元，及八十八年八月三十一日票期，第0000000號，面
    額四萬五千七百零一元之支票，係經黃天松偽造乙○○背書之來路不明贓物，竟
    同意讓其調現以賺取利息。然後將該二張支票請不知情之友人邱良厚代為存入邱
    良厚在萬通銀行東台南分行之帳戶提示。嗣因該二張支票已由執票人乙○○報失
    竊而遭退票，始由警方循線查獲。因認甲○○涉犯刑法第三百四十九條第一項之
    收受贓物罪嫌云云。
二、按犯罪事實應依證據認定之，無證據不得推定其犯罪事實；又不能證明被告犯罪
    者，即應諭知無罪之判決，刑事訴訟法第一百五十四條、第三百零一條第一項分
    別定有明文。
三、本件公訴意旨認被告甲○○涉有詐欺罪嫌，無非以被告明知黃天松持以調現之支
    票上被害人乙○○之背書乃黃天松所簽寫者，且系爭二張支票業經被害人乙○○
    掛失，亦有遺失票據申報書、支票及退票理由單為依據。訊據被告甲○○固坦承
    該二張支票係由黃天松持向其調現，而黃天松於調現時簽寫乙○○之背書再自己
    背書之事實不諱，惟堅決否認有右揭犯行，辯稱：黃天松持上開支票向伊謊稱乙
    ○○欠伊債務，一時無力清償，乃交付施建至之客票，由其去調現還債，並向伊
    出示乙○○之身分證以取信伊，伊不疑有他，乃同意調借現金與黃天松，伊並不
    知支票為贓物等語。
四、按刑法第三百四十九條第一項收受贓物罪之成立，以行為人明知第三人所交付之
    物為贓物，而仍予收受為要件，故行為人如不知所收受者為贓物，即與該收受贓
    物罪之成立要件不符。經查，被告固坦承明知系爭支票上被害人乙○○之背書乃
    黃天松所簽寫者，惟辯稱黃天松調現時曾出示乙○○之身分證以為證明等語，經
    證人乙○○到庭結證稱：「我沒有將支票及身分證交給黃天松，除了支票及現金
    還有身分證、折價券都放在皮包內一起遺失。」等語，足見黃天松取得系爭支票
    時亦一併取得乙○○之身分證。又依常情一般人均不會隨便將身分證交與他人，
    如有人持有他人之身分證並表示係該人之代表人，通常皆可取信於人。黃天松雖
    偽造乙○○之背書，惟其既是要向被告調現，自不會告知被告支票是贓物，背書
    是其偽造者，否則被告焉肯同意借款與黃天松？蓋通常遺失支票之人皆會去銀行
    掛失止付，則該支票不但不可能兌現，且提示之人又會因此惹上侵占或竊盜之嫌
    ，雖至愚之人亦不會接受如此之支票調借現金。職是，被告所辯係黃天松出示乙
    ○○之身分證以取信於伊，伊才同意調現等語，應可堪信屬真實。則揆諸首開說
    明，被告既非明知為贓物而仍予收受，其所為自與收受贓物罪之構成要件不相當
    ，要不能以該罪相繩。此外，復查無足可證明被告有明知為贓物而仍予收受之贓
    物罪犯行之積極證據，自應諭知無罪判決。
五、據上論斷，應依刑事訴訟法第三百零一條第一項，判決如主文。
本案經檢察官陳俊秀到庭執行職務。
中    華    民    國      八十九    年      三      月        二        日
                              臺灣臺南地方法院刑事第二庭
                                  法  官  彭  喜  有
右正本證明與原本無異
如不服本判決，應於送達後十日內，向本院提出上訴狀。
                                  書記官  楊  育  民
中    華    民    國     八十九     年      三      月        二       日


司法院資訊處製作；財團法人民間司法改革基金會備份。
